【裁判字號】    98,聲判,110
【裁判日期】    990114
【裁判案由】    聲請交付審判
【裁判全文】
臺灣高雄地方法院刑事裁定             98年度聲判字第110號
聲  請  人  丙○○
共同代理人  黃進祥律師
            江順雄律師
            黃建雄律師
被      告  甲○○
被      告  乙○○
被      告  丁○○
上列聲請人因告訴被告恐嚇等案件，不服台灣高等法院高雄分院
檢察署檢察長駁回再議之處分（98年度上聲議字第1944號），聲
請交付審判，本院裁定如下：
    主  文
聲請駁回。
    理  由
一、按告訴人不服上級法院檢察署檢察長或檢察總長認再議為無
    理由而駁回之處分者，得於接受處分書後10日內委任律師提
    出理由狀，向該管第一審法院聲請交付審判。法院認為交付
    審判之聲請不合法或無理由者，應駁回之。刑事訴訟法第25
    8 條之1 、第258 條之3 第2 項前段，分別定有明文。查本
    件聲請人以被告涉犯恐嚇等罪，向臺灣高雄地方法院檢察署
    檢察官提出告訴，經該檢察署檢察官為不起訴處分（98年度
    偵字第13251 號）後，聲請人不服，聲請再議亦經台灣高等
    法院高雄分院檢察署檢察長以再議為無理由而駁回再議（98
    年度上聲議字第1944號）。嗣聲請人於98年12月11日收受該
    處分書後，乃委任律師為代理人，於法定期間即98年12月21
    日具狀向本院聲請交付審判等情，業據本院依職權調取上開
    案卷核閱屬實，合先敘明。
二、聲請交付審判意旨略以：（一）聲請人與被告甲○○長期不
    睦、互不往來，因此聲請人之住所與被告甲○○住所係以盆
    栽隔離，豈料被告甲○○於98年2 月17日竟率同被告王詮評
    、丁○○及3 名不知名人士前來，不僅踏入聲請人用以隔離
    被告甲○○之土地，並進入到門廊之位置，經聲請人要求其
    等退去，其等仍不置理，持續對聲請人大小聲後始離去，原
    處分未查明上情，又未調查未全程在場之郭芸及YULIANA 供
    述所稱之「外面」所指為何？未盡調查之責，且原處分謂縱
    被告有進入聲請人宅內，亦係基於質問聲請人有無丟東西之
    目的，而非無故侵入他人住宅，亦有誤解，被告甲○○、王
    詮評、丁○○均應成立刑法306 條之侵入住宅罪。（二）聲
    請人遭被告王恐嚇2 次，第1 次是由被告甲○○於98年2 月
    17日率同被告王詮評、丁○○及3 名不知名人士前來恐嚇，
    第2 次係遭被告王詮評恐嚇，原處分未查詢被告甲○○、王
    詮評、丁○○及3 名不知名人士間之電話通聯紀錄，以查知
    該3 名不知名人士，顯有調查未盡，且該6 人一同前來，自
    係基於共犯之犯意聯絡，原處分認無犯意聯絡，自有違誤。
    且被告王詮評與徐瑞聰第2 次恐嚇聲請人之事實，業經聲請
    人提出錄音帶可證，台灣高等法院高雄分院檢察署98年度上
    聲議字第1944號處分書所載，似混淆2 次恐嚇之事實，被告
    甲○○、王詮評、丁○○均應成立刑法305 條之恐嚇罪云云
    。
三、按刑事訴訟法第258 條之1 規定聲請人得向法院聲請交付審
    判，核其立法意旨，係法律對於檢察官不起訴或緩起訴裁量
    權制衡之外部監督機制，此時，法院之職責僅在就檢察官所
    為不起訴或緩起訴之處分是否正確加以審查，藉以防止檢察
    機關濫權。依此立法精神，同法第258 條之3 第3 項規定：
    「法院就交付審判之聲請為裁定前，得為必要之調查。」，
    其所謂「得為必要之調查」，係指調查證據之範圍應以偵查
    中曾顯現者為限，不可就新提出之證據再為調查，亦不可蒐
    集偵查卷宗以外之證據，否則將與刑事訴訟法第260 條之再
    行起訴規定混淆不清（臺灣高等法院91年4 月25日刑庭會議
    法律問題研討意見參照）。又法院於審查交付審判之聲請有
    無理由時，除認為聲請人所指摘不利被告之事證未經檢察機
    關詳為調查或斟酌，或不起訴處分書所載理由違背經驗法則
    、論理法則或其他證據法則者外，不宜率予交付審判（法院
    辦理刑事訴訟案件應行注意事項第134 項參照）。至上開所
    謂聲請人所指摘不利被告之事證未經檢察機關詳為調查，係
    指聲請人所提出請求調查之證據，檢察官未予調查，且若經
    調查，即足以動搖原偵查檢察官事實之認定及處分之決定，
    倘調查結果，尚不足以動搖原事實之認定及處分之決定者，
    仍不能率予交付審判。次按犯罪事實應依證據認定之，無證
    據不得認定犯罪事實，刑事訴訟法第154 條第2 項定有明文
    。又事實之認定，應憑證據，如未能發現相當證據，或證據
    不足以證明，自不能以推測或擬制之方法，以為裁判基礎。
    而認定不利於被告之事實，須依積極證據茍積極證據不足為
    不利於被告事實之認定時，即應為有利於被告之認定，有最
    高法院40年台上字第86號、30年上字第816 號判例意旨可資
    參照。經查：
（一）聲請人以：被告甲○○於98年2 月17日率同被告王詮評、
      丁○○及3 名不知名人士前來，不僅踏入聲請人用以隔離
      被告甲○○之土地，並進入到門廊之位置，經聲請人要求
      其等退去，其等仍不置理，其等均應成立刑法306 條之侵
      入住宅罪云云，為其聲請交付審判理由。惟查：聲請人上
      揭指述，業經原檢察官認定：「證人即告訴人之妻郭芸於
      隔離訊問時結證稱：98年2 月17日晚間7 時30分許，被告
      甲○○、王詮評及其他人走至伊住家騎樓，那時伊就帶小
      孩到房間去，不知道他們有無進入家中，但伊有聽到他們
      的聲音，伊出來時，伊有看到他們在外面等語，再證人即
      告訴人僱用之外籍勞工YULIANA 於警詢陳述：當天伊有聽
      到告訴人與伊不認識之男子爭吵，伊沒有看到這些人進入
      告訴人位於高雄縣林園鄉○○村○○街70號住宅，伊走出
      來時，對方都在外面等語，核與被告等人於隔離訊問下所
      述相符，且證人係告訴人之配偶及僱用之外籍勞工，理應
      無迴護被告等人之動機，渠等所述應堪認為可信，是應可
      推認被告甲○○、王詮評、丁○○等人，當天被告等人係
      在上開住處外與告訴人爭吵為真，故尚難僅憑告訴人之指
      述，遽認被告等人有何侵入住宅之犯行。」等語（見98
      年度偵字第13251 號不起訴處分書）。嗣聲請人提起再議
      後，台灣高等法院高雄分院檢察署亦認原檢察官所為不起
      訴處分之理由，並無不合（見98年度上聲議字第1944號處
      分書）。又證人郭芸、YULIANA 分別係聲請人之配偶及僱
      用之外籍勞工，依一般經驗法則，應無迴護被告等人之可
      能，且既均與聲請人共同居住於聲請人之住宅內，則其二
      人對於何處係聲請人之住宅範圍、何處係聲請人之住宅外
      面，應可明確辨認及了解，是其二人既均證稱：並未看到
      被告甲○○、王詮評、丁○○等人進入住宅，僅有看到被
      告甲○○、王詮評、丁○○等人在「外面」等語，可見被
      告甲○○、王詮評、丁○○尚無涉侵入住宅之犯行。至聲
      請人認原檢察官並未調查上開二證人所述之「外面」所指
      為何，又未令聲請人繪製現場圖及提供照片以確認住宅界
      線，係屬未盡調查之能事，惟上開二證人證述既已明確，
      則聲請人所述之上開證據縱予調查，亦非足以動搖原事實
      之認定及處分之決定。是聲請人上開聲請交付審判，尚無
      理由。
（二）聲請人又以：聲請人遭被告王恐嚇2 次，第1 次是由被告
      甲○○於98年2 月17日率同被告王詮評、丁○○及3 名不
      知名人士前來恐嚇，第2 次係遭被告王詮評恐嚇，原處分
      未查詢被告甲○○、王詮評、丁○○及3 名不知名人士間
      之電話通聯紀錄，以查知該3 名不知名人士，顯有調查未
      盡，且該6 人一同前來，自係基於共犯之犯意聯絡，原處
      分認無犯意聯絡，自有違誤。且被告王詮評與徐瑞聰第2
      次恐嚇聲請人之事實，業經聲請人提出錄音帶可證，台灣
      高等法院高雄分院檢察署98年度上聲議字第1944號處分書
      所載，似混淆2 次恐嚇之事實，被告甲○○、王詮評、丁○○均應成立刑法305 條之恐嚇罪云云，為其聲請理由。
      惟查：聲請人雖執前揭情詞為其聲請理由，惟聲請人所述
      其遭被告王恐嚇2 次，第1 次是由被告甲○○於98年2 月
      17 日 率同被告王詮評、丁○○及3 名不知名人士前來恐
      嚇部分，業經台灣高等法院高雄分院檢察署檢察長以98年
      度上聲議字第1944號處分駁回再議，第2 次遭被告王詮評
      恐嚇部分，則經該署檢察長以98年度上聲議字第1944號命
      令發回續查，是該該署檢察長98年度上聲議字第1944號處
      分，並未混淆二事，聲請意旨，應有誤會。又聲請人上揭
      關於被告甲○○於98年2 月17日率同被告王詮評、丁○○
      及3名 不知名人士對於聲請人為恐嚇部分，業經原檢察官
      認定：「證人丙○○既證述未曾錄到被告甲○○、丁○○
      對伊為上開恐嚇言詞，自難僅憑證人丙○○之證述，遽認
      被告甲○○、丁○○曾為恐嚇行為。」等語（見98年度偵
      字第13251 號不起訴處分書）。嗣經再議，台灣高等法院
      高雄分院檢察署仍維持該不起訴處分之理由（見98年度上
      聲議字第1944號處分書）。又聲請人既於偵查中陳稱：被
      告甲○○、王詮評、丁○○及3 名不知名人士於98年2 月
      17 日 對於聲請人為恐嚇部分，並無錄音等語（見偵卷第
      22頁），而聲請人之妻即證人郭芸於偵查中亦證稱：並未
      聽聞被告甲○○、王詮評、丁○○及3 名不知名人士於98
      年2 月17日有對於聲請人為恐嚇之言行舉止等語（見偵卷
      第29頁），則原檢察官認定聲請人所指前揭情事，僅有告
      訴人之單方指訴，不能遽為不利被告之認定，而認被告甲○○、王詮評、丁○○及3 名不知名人士並無涉嫌於98年
      2 月17日對聲請人為恐嚇之犯行，其認事用法，俱無違誤
      。至聲請人認原檢察官並未調查被告甲○○、王詮評、丁○○及3 名不知名人士人間之電話通聯紀錄，係屬未盡調
      查之能事，惟上開證據縱予調查，亦僅能查知其餘3 名不
      知名人士之年籍姓名，尚非調查後即可認定被告甲○○、
      王詮評、丁○○與該不知名3 人涉犯恐嚇罪，是上開證據
      尚不足以動搖原事實之認定及處分之決定。聲請人前開聲
      請交付審判之理由，尚不足採。
四、綜上所述，臺灣高雄地方法院檢察署檢察官98年度偵字第
    13251 號不起訴處分及台灣高等法院高雄分院檢察署98年度
    上聲議字第1944號處分書，已詳述其認定所憑證據及理由，
    而上開不起訴處分書及處分書理由所憑之事證，復經本院調
    閱前開卷證核閱無訛，採認事實均確有所據。另上開不起訴
    處分書、處分書之理由，其認事用法亦無何違背經驗法則、
    論理法則或其他證據法則之情事，本院認本件並無不利被告
    且足以動搖原偵查檢察官事實認定及處分決定之事證未經檢
    察機關調查或斟酌，或不起訴處分書所載理由違背經驗法則
    、論理法則或其他證據法則等得據以交付審判之事由存在，
    聲請人即告訴人猶以上開情詞提起本件交付審判，指摘原不
    起訴處分及駁回再議聲請之理由不當，為無理由，應予駁回
    。
五、依刑事訴訟法第258條之3第2項前段裁定如主文。
中    華    民    國    99    年    1     月    14    日
                  刑事第二庭    審判長法  官  吳進寶
                                      法  官  李昆南
                                      法  官  施盈志
以上正本證明與原本無異。
不得抗告。
中    華    民    國    99    年    1     月    14    日
                                      書記官  林雅婷

司法院資訊處製作；財團法人民間司法改革基金會備份。
